臺灣臺中地方法院臺中簡易庭民事判決
                                   111年度中簡字第1818號
原      告  楊叡    
訴訟代理人  廖子堯律師
被      告  吳致賢  
上列當事人間損害賠償事件，原告就本院110年度中簡字第2547
號刑事案件提起附帶民事訴訟（110年度中簡附民字第183號），
經本院刑事庭裁定移送前來，於民國111年7月28日言詞辯論終結
，本院判決如下：
    主      文
原告之訴駁回。
訴訟費用由原告負擔。
    事實及理由
一、原告主張：被告於民國109年10月中旬某日，在臉書以「Chi
    h-Hsien Wu」之帳號，傳述「這是關於一個渣男把女生當性
    工具後在到處說女生綠他的故事」（下稱系爭言論），致原
    告名譽受損，原告職業為Youtuber、公眾媒體、部落客等身
    分（粉絲過萬人、觀看次數超過300萬），經營大型重型機
    車等品牌及與眾多知名廠商配合，社會上甚具知名度，因被
    告惡行致原告名譽、商譽嚴重損害，損失現有及本應有工作
    機會、工商活動、代言出席活動等，並致日常生活遭朋友排
    擠冷落誤會，陷於極度精神上痛苦，爰依民法第184條第1項
    前段、第2項、第195條第1項請求被告賠償慰撫金新臺幣（
    下同）215萬元等語，並聲明：被告應給付原告215萬元及自
    起訴狀繕本送達翌日起至清償日止，按年息百分之5計算之
    利息。
二、被告則以：被告與原告前妻及A女均認識，原告引誘被告友
    人A女持手機拍攝其為原告口交之性交影片及照片，嗣原告
    因與A女發生爭執，公然侮辱A女，案經臺灣高等法院臺中分
    院111年度上訴字第20號判處原告罪刑，且原告與A女交往期
    間，仍與原告前妻保有婚姻關係，致其與A女分手後才與其
    前妻離婚，在一般道德認知上稱原告為「渣男」並無不妥。
    原告前妻於109年10月2月向原告提出離婚，原告於109年10
    月3日表示為挽回前妻不願離婚，與A女交往期間持續寫信要
    求前妻復合，原告行為違反社會風俗且不負責。原告有刑案
    在身仍毫無悔意，原告家境富裕，然非其自稱之高知名度人
    士，本身未因本案受影響，請求賠償金額毫無根據等語置辯
    ，答辯聲明：1.原告之訴駁回。2.如受不利判決，願供擔保
    請准免為假執行。
三、得心證之理由：
　㈠查被告友人A女於109年8月間，對原告提出妨害性自主案件等
    告訴，該案件於偵查期間，在渠等之臉書好友間引起熱烈討
    論。被告竟基於加重誹謗及公然侮辱之犯意，於109年10月
    中旬某日，在網友討論原告與A女案件之臉書貼文中，以臉
    書「Chih-Hsien Wu」之帳號，傳述系爭言論，涉犯刑法第3
    09條第1項公然侮辱、第310條第2項加重誹謗等罪嫌，案經
    臺灣臺中地方檢察署檢察官110年度少連偵字第158號聲請簡
    易判決處刑，復經本院110年度中簡字第2547號刑事簡易判
    決判處被告誹謗罪刑（處拘役35日、得易科罰金）確定，有
    該刑事簡易判決在卷可稽（見中簡卷第17-21頁），此為被
    告所不爭執，堪認為真正。
　㈡按因故意或過失，不法侵害他人之權利者，負損害賠償責任
    ；又不法侵害他人之身體、健康、名譽、自由、信用、隱私
    、貞操，或不法侵害其他人格法益而情節重大者，被害人雖
    非財產上之損害，亦得請求賠償相當之金額，民法第184條
    第1項前段及第195條第1項前段分別定有明文。次按言論自
    由為憲法第11條明文保障之人民基本權利，名譽權亦為憲法
    保障之基本權，該二基本權並無絕對位階高低之別，而對基
    本權之限制，需符合憲法第23條「為防止妨礙他人自由、避
    免緊急危難、維持社會秩序或增進公共利益所必要者」之規
    定。關於民法上名譽權之侵害，涉及言論自由與名譽權之衝
    突，法院於具體個案應依比例原則為適切之利益衡量，決定
    何者應為退讓。如綜合該言論之粗鄙低俗程度、侵害名譽之
    內容、對被害人名譽在質及量上之影響、該言論所欲實現之
    目的暨維護之利益等一切情事，未達足以貶損被害人之名譽
    或人性尊嚴，而屬不可容忍之程度，則行為人之言論仍受憲
    法言論自由之保障，不能認為該當不法侵害名譽權，即不該
    當民法之侵權行為。再按民事侵權行為事件，民法雖未設阻
    卻違法事由，惟基於法秩序之統一性，仍應類推適用刑法關
    於誹謗罪相關規定。刑法第310條第3項規定：「對於所誹謗
    之事，能證明其為真實者，不罰。但涉於私德而與公共利益
    無關者，不在此限」；同法第311條第3款規定對於可受公評
    之事，而為適當之評論者，亦在不罰之列。故行為人之言論
    雖損及他人名譽，倘其言論屬事實之陳述，而能證明其為真
    實，或行為人雖不能證明言論內容為真實，但依其所提證據
    資料，足認為行為人有相當理由確信其為真實者；或言論屬
    意見表達，如係善意發表，對於可受公評之事，而為適當之
    評論者，不問事之真偽，均難謂係不法侵害他人之權利，尚
    難令負侵權行為損害賠償責任。另陳述之事實與公共利益相
    關，為落實言論自由之保障，亦難責其陳述與真實分毫不差
    ，祇其主要事實相符，即足當之。又可受公評之事，依事件
    之性質與影響，應受公眾為適當之評論，至是否屬可受公評
    之事，應就具體事件，以客觀之態度、社會公眾之認知及地
    方習俗等認定之，一般而言，凡涉及國家社會或多數人利益
    者，皆屬之(最高法院107年度台上字第1403判決參照)。查
    原告涉嫌引誘時為16歲以上未滿18歲之A女持手機拍攝其為
    原告口交之性交影片及照片，嗣原告因與A女發生爭執，於1
    09年8月15日某時，在位於臺中市之某咖啡廳，以暱稱「Yo 
    Lo」在臉書網站上張貼其向A女稱「衣服你媽的逼央，原來
    你的衣服是給人脫的」、「給你三千，你就給人幹，你這妓
    女當的真連假（為「廉價」誤寫）」等文字之對話擷圖，以
    貶損A女之人格及社會評價，案經本院110年度訴字第258號
    刑事判決判處原告犯兒少性剝削條例第36條第2項之引誘使
    少年製造性交行為之電子訊號罪及犯兒童及少年福利與權益
    保障法第112條第1項前段、刑法第309條第1項之成年人故意
    對少年犯公然侮辱罪，復經臺灣高等法院臺中分院111年度
    上訴字第20號、最高法院111年度台上字第3354號判決駁回
    上訴確定，有前開2、3審刑事判決在卷可參。A女既有對於
    原告提出刑事告訴，經刑事判決認定原告確有前述犯罪事實
    ，被告因此傳述系爭言論，客觀上有相當理由確信為真實，
    原告涉嫌非法行為案經刑事程序審理，復涉及對於未成年少
    女犯罪，自與社會公益相關，核屬可受公評之事，非單純有
    關個人私德事項，被告評論原告「渣男」，依原告所為，客
    觀上尚屬適當，未達足以貶損原告之名譽或人性尊嚴至不可
    容忍之程度，揆諸前開說明，被告所為系爭言論，應有阻卻
    違法之事由，不得認為被告該當非法侵害原告名譽權，原告
    請求被告賠償即無理由。
　㈢按刑事判決所為事實之認定，於獨立民事訴訟之裁判時，本
    不受其拘束，原審斟酌全辯論意旨及調查證據之結果，依自
    由心證，為與刑事判決相異之認定，不得謂為違法（最高法
    院41年台上字第1307號判例參照）。本院依據法律規定本於
    職權認定事實，自不受本院110年度中簡字第2547號刑事簡
    易判決對於被告有罪認定拘束，併此敘明。
四、從而，原告依民法第184條第1項前段、第2項、第195條第1
    項規定，請求被告給付原告215萬元及自起訴狀繕本送達翌
    日起至清償日止，按年息百分之5計算之利息，為無理由，
    應予駁回。
五、本件事證已臻明確，兩造其餘攻擊防禦方法，與判決之結果
    不生影響，無庸逐一論究，末此敘明。
六、據上論結，本件原告之訴為無理由，依民事訴訟法第78條，
    判決如主文。
中　　華　　民　　國　　111 　年　　8 　　月　　18　　日
                  臺灣臺中地方法院臺中簡易庭
                                  法　官　熊祥雲
以上為正本係照原本作成。
如不服本判決，應於送達後20日內，向本院提出上訴狀並表明上
訴理由，如於本判決宣示後送達前提起上訴者，應於判決送達後
20日內補提上訴理由書（須附繕本）。如委任律師提起上訴者，
應一併繳納上訴審裁判費。
中　　華　　民　　國　　111 　年　　8 　　月　　18　　日
                                  書記官  王麗麗